臺灣士林地方法院交通事件裁定　　　　95年度交聲字第1024號
原處分機關　交通部公路總局台北區監理所
異　議　人
即受處分人　甲○○
　　　　　　　　　　　樓
上列異議人即受處分人因違反道路交通管理處罰條例案件，對於
交通部公路總局台北區監理所中華民國93年8 月6 日、95年10月
30日所為之處分（原處分案號：北監自裁字第裁40-C00000000
號、第裁40-AEB367704號）聲明異議，本院裁定如下：
    主  文
交通部公路總局台北區監理所中華民國95年10月30日北監自裁字
第裁40-AEB367704號處分撤銷。
甲○○汽車駕駛人，駕駛執照業經註銷仍駕駛小型車，處罰鍰新
臺幣壹萬貳仟元。
其餘異議駁回。
    理  由
壹、93年8 月6 日北監自裁字第裁40-C00000000號裁決部分：
一、按受處分人不服道路交通管理處罰條例第8 條所定主管機關
    所為之處罰，得於接到裁決書之翌日起20日內，向管轄地方
    法院聲明異議，道路交通管理處罰條例第87條第1 項定有明
    文；又交通法庭認聲明異議不合法律上之程式，且無從補正
    者，應以裁定駁回之，道路交通案件處理辦法第18條亦有明
    文。
二、查93年8 月6 日北監自裁字第裁40-C00000000號裁決書業於
    93年8 月6 日送達異議人即受處分人甲○○，由其本人親自
    簽收，此有裁決書及臺灣郵政掛號郵件收件回執影本附卷可
    稽。然異議人遲於95年10月30日始具狀聲明異議，此有聲明
    異議狀在卷可憑；是本件異議已逾受處分人接到裁決書翌日
    起20日內之法定期間，不合法律上程式，且無從補正，應予
    駁回。
貳、95年10月30日北監自裁字第裁40-AEB367704號裁決部分：
一、按行為後法律或自治條例有變更者，適用行政機關最初裁處
    時之法律或自治條例。但裁罰前之法律或自治條例有利於受
    處罰者，適用最有利於受處罰者之規定，行政罰法第5 條定
    有明文。又道路交通管理處罰條例所定罰鍰、吊扣、吊銷證
    照、記點之裁罰，係屬行政罰法中所稱行政罰之性質，是有
    上開行政罰法第5 條規定之適用。本件異議人違規行為後，
    道路交通管理處罰條例第21條業於94年12月28日修正公布，
    自95年7 月1 日施行。修正施行前道路交通管理處罰條例第
    21條第1 項原規定：「汽車駕駛人，有左列情形之一者，處
    新臺幣6,000 元以上12,000元以下罰鍰，並當場禁止其駕駛
    及扣留其車輛牌照」，第6 款原規定「六、使用註銷之駕駛
    執照駕駛小型車或機器腳踏車者。」，修正施行後道路交通
    管理處罰條例第21條第1 項則規定：「汽車駕駛人，有下列
    情形之一者，處新臺幣6,000 元以上12,000元以下罰鍰，並
    當場禁止其駕駛」，原先第6 款規定移列至第4 款，並更改
    為「四、駕駛執照業經吊銷、註銷仍駕駛小型車或機器腳踏
    車。」，第4 項規定增列「第1 項第3 款、第4 款之駕駛執
    照，均應扣繳之」。比較修正前後之文字多有更動，雖其罰
    鍰數額不變，但該條例修正施行前有「當場禁止其駕駛及扣
    留其車輛牌照」之規定，較諸修正施行後僅課予違規者事後
    扣繳其駕駛執照之處罰，顯然較為嚴格。綜合比較以觀，應
    依前述行政罰法第5 條，適用原處分機關裁處時之規定，合
    先敘明。
二、原處分意旨略以：異議人於94年5 月16日下午5 時5 分許，
    駕駛車牌號碼CW-3391 號自用小客車，在行經臺北市○○○
    路時，經警舉發「駕照註銷期間駕駛」之交通違規，爰依道
    路交通管理處罰條例第21條第1 項第1 款之規定，裁處異議
    人罰鍰1 萬2 千元。
三、異議人即受處分人聲明異議意旨略以：伊於93年8 月6 日因
    酒後駕車遭警查扣駕駛執照，故其於93年8 月7 日酒駕違規
    到案繳納罰款時，已告知承辦人駕照在警局，將由警察送至
    ，並非未到案執行云云。
四、經查：
  (1)異議人即受處分人於93年8 月6 日因酒駕為警扣留駕駛執照
    後，於94年5 月16日下午5 時5 分許，仍駕駛車牌號碼CW-3
    391 號自用小客車，在臺北市○○○路為警查獲並遭舉發「
    駕駛執照業經吊銷仍駕駛小型車」之交通違規；原舉發通知
    單指定之應到案日期為「94年6 月1 日前」，異議人於94年
    12 月19 日始到案陳述意見等情，有卷附北市警交大字第
    AEB367704 號違反道路交通管理事件通知單、交通部公路總
    局台北區監理所交通違規案件陳述書影本在卷可稽。
  (2)異議人固辯稱：因員警扣留駕照，致未依限繳送駕駛執照，
    而遭裁決所逕行註銷其駕照云云。然被告於93年8月6日收受
    北監自裁字第裁40-C00000000號裁決書後，未依裁決書主文
    第二項內容於93年9 月20日前繳送駕駛執照，主管機關乃於
    93年9 月21日逕行註銷期駕駛執照（期間為93年9 月21日至
    94年9 月20日）等情，為異議人所不爭，且有該裁決書影本
    、郵件收件回執、汽車、駕照基本資料電腦列印資料附卷可
    憑。
  (3)按行政處分係指行政機關就公法上具體事件所為之決定或其
    他公權力措施而對外直接發生法律效果之單方行政行為；書
    面之行政處分自送達相對人及已知之利害關係人起，依送達
    之內容對其發生效力；行政處分未經撤銷、廢止，或未因其
    他事由而失效者，其效力繼續存在，行政程序法第92條第1
    項、第110 條第1 項前段、第3 項分別定有明文。是行政處
    分有效成立後，對外直接發生存續力、構成要件效力及確認
    效力，從而行政處分未經撤銷、廢止或未因其他事由而失效
    前，應認該行政處分自始合法有效、繼續存在。查前述北監
    自裁字第裁40-C00000000號裁決書既已載明受處分人、原舉
    發通知單號碼、車牌種類及牌照號碼、駕駛執照、住址、違
    規時間、違規地點、原舉發通知單應到案日期、舉發單位、
    舉發違規事實及逾期不繳納罰款應予註銷駕駛執照之法律效
    果等，並合法送達生效，且未據受處分人聲明異議；則於該
    處分未經撤銷、廢止或未因其他事由而失效前，應認該行政
    處分自始合法有效、繼續存在，而對外直接發生存續力、構
    成要件效力及確認效力。是主管機關依上開有效、確定之處
    分內容，於93年9 月21日起逕行註銷駕照，應認於法無違。
    異議人於上開駕照註銷後，復於94年5 月16日駕駛汽車為警
    舉發，自有駕駛執照業經註銷而仍駕車之違規行為。異議人
    既未於收到北監自裁字第裁40-C00000000號裁決書之翌日起
    20日內就該裁決聲明異議，則其事後任意指摘前案註銷駕駛
    執照之行政處分不當云云，即非可採，無從解免其責。
五、綜上所述，異議人所辯，要無足採，其有道路交通管理處罰
    條例第21條第1 項第4 款駕駛執照業經註銷仍駕駛汽車之違
    規，且逾越應到案期限60日以上之事實甚明。原處分機關依
    同條例第21條第1 項第1 款（未領有駕駛執照駕車）為其裁
    罰依據，即有未恰，異議人此部分聲明異議雖無理由，然原
    處分既有前揭可議之處，即屬無可維持，應由本院撤銷，改
    依道路交通管理處罰條例第21條第1 項第4 款之規定，裁罰
    異議人如主文第2 項所示，以資適法。
、應依道路交通案件處理辦法第19條、第20條前段，裁定如主
文。
中　　華　　民　　國　　96　　年　　2 　　月　　27　　日
                  交通法庭法  官  朱瑞娟
以上正本證明與原本無異。
如不服本裁定，應於裁定送達後5 日內，向本院提出抗告狀。
                          書記官  賴麗容
中　　華　　民　　國　　96　　年　　2 　　月　　27　　日
